臺灣臺東地方法院刑事判決　　　　　　　 96年度訴字第317號
公　訴　人　臺灣臺東地方法院檢察署檢察官
被　　　告　丙○○
　　　　　　丁○○
　　　　　　乙○○
上列被告等因偽造文書等案件，經檢察官提起公訴 (96年度偵字
第1721號、96年度毒偵字第319號)，被告等於本院準備程序進行
中就被訴事實為有罪之陳述，經本院合議庭裁定由受命法官獨任
進行簡式審判程序，並判決如下：
    主  文
乙○○共同竊盜，處有期徒刑肆月，減為有期徒刑貳月；又共同
行使偽造私文書，足以生損害於他人，處有期徒刑陸月，減為有
期徒刑參月；又共同竊盜，處有期徒刑伍月；又共同行使偽造私
文書，足以生損害於他人，處有期徒刑捌月；又施用第一級毒品
，處有期徒刑柒月；應執行有期徒刑貳年。
丙○○共同竊盜，累犯，處有有期徒刑柒月；又共同行使偽造私
文書，足以生損害於他人，累犯，處有期徒刑玖月；又竊盜，累
犯，處有期徒刑伍月；應執行有期徒刑壹年捌月。
丁○○共同竊盜，累犯，處有期徒刑柒月；又共同行使偽造私文
書，累犯，處有期徒刑玖月；應執行有期徒刑壹年參月。
    事  實
一、丙○○曾因詐欺案件，經臺灣高等法院高雄分院以91年度上
    易字第848號判處有期徒刑4月確定，於民國91年10月16日易
    科罰金執行完畢。丁○○亦曾因偽造文書案件，經臺灣高雄
    地方法院以93年度訴字第322號判處有期徒刑6月確定，於93
    年7月26日易科罰金執行完畢。乙○○前因施用第一級毒品
    案件，經臺灣屏東地方法院以94年度毒聲字第343號裁定送
    臺灣屏東看守所附設勒戒所觀察、勒戒後，認無繼續施用毒
    品之傾向，於94年11月22日執行完畢釋放，並由臺灣屏東地
    方法院檢察署檢察官於同日以94年度毒偵緝字第93號為不起
    訴處分確定。詎丙○○、丁○○及乙○○仍不知悔改，復共
    同或單獨為下列犯罪行為:
(一)乙○○夥同綽號「牛車」之余家棟 (另案偵查中)、綽號「
    阿明」之不詳姓名年籍之成年人 (另案偵查中)等3人，共同
    基於意圖為自己不法所有之犯意聯絡，於96年2月22日至高
    雄縣燕巢鄉○○路439之8號辛○○住處，竊得辛○○之榮民
    證、身分證、0000000000000號郵局存摺及印章後，再基於
    詐欺及行使偽造私文書之犯意聯絡，先盜蓋辛○○印章於空
    白提款單上，繼而偽造新臺幣 (下同)900,000 元之提款單
    私文書，由余家棟於96年2月26日持辛○○之郵局存摺及上
    開偽造提款單向高雄市新興郵局行使，使不知情之郵局職員
    陷於錯誤，誤認余家棟係有權提款之人，而交付現金900,00
    0元，乙○○、余家棟及綽號「阿明」之姓名年籍不詳成年
    男子因而詐得900,000元並朋分花用，足以生損害於辛○○
    及高雄市新興郵局帳戶管理之正確性；嗣以相同之方法，接
    續由綽號「阿明」之姓名年籍不詳成年男子，於同年月27日
    前往嘉義縣中埔鄉後庄郵局行使偽造私文書提款單詐領辛○○存款400,000元，接續前往彰化縣台化郵局行使偽造提款
    單詐領辛○○存款600,000元，再於同年3月1日改由乙○○
    接續前往彰化縣和美郵局行使偽造私文書提款單詐領辛○○
    存款500,000元，總計詐得辛○○郵局存款2,400,000元後朋
    分花用，足以生損害於辛○○及上開郵局帳戶管理之正確性
    。
(二)丙○○、丁○○、乙○○及余寶旻 (另案偵查中)等4人，共
    同基於意圖為自己不法所有之犯意聯絡，於96年5月8日至屏
    東縣恒春鎮○○路75巷1弄21號戊○○住處，推由丁○○竊
    得戊○○之00000000000000號郵局存摺、印章後，再共同基
    於詐欺及行使偽造私文書之犯意聯絡，以上開相同之手法，
    先推由乙○○盜蓋戊○○之印章於空白提款單上，繼而偽造
    45,000元之提款單私文書，於同日持前述偽造之提款單及戊○○郵局存摺，前往高雄市博愛郵局行使、使不知情之郵局
    職員陷於錯誤，誤認乙○○係有權提款之人，而交付現金45
    ,000 元，乙○○、丙○○、丁○○及余寶旻因而詐得45,00
    0元並朋分花用，足以生損害於戊○○及高雄市博愛郵局帳
    戶管理之正確性；嗣於同日，再推由乙○○以相同之方法，
    接續行使偽造私文書提款單於臺南縣關廟郵局，詐得戊○○
    存款450,000元及接續前往臺南縣新市郵局，詐得戊○○存
    款230,000元，總計詐得戊○○郵局存款725,000元後朋分花
    用，足以生損害於戊○○及上開郵局帳戶管理之正確性。
(三)嗣於96年7月17日，丙○○、丁○○、乙○○搭乘丁○○所
    有車牌號碼8M─2498號自用小客車由屏東縣至臺東縣，3人
    先至卑南鄉「逸軒溫泉飯店」第218號房休息，丙○○、丁○○2人復駕車至臺東縣鹿野鄉鹿野村，2人於同日下午5時
    50分許，藉故至該村中華路2段166號庚○○住處，丁○○因
    內急而向庚○○借用廁所，並進入庚○○住處屋內後門處，
    庚○○見狀乃尾隨丁○○入內，丙○○亦基於意圖為自己不
    法所有之犯意，趁機竊取庚○○房間床上西裝褲腰際暗袋內
    之現金13,000元得逞後，2人隨即藉故離去，嗣庚○○警覺
    可疑，檢視家中財物時，發覺原置於西裝褲腰際暗袋內之上
    開現金遭竊，旋即報警追查，警方循線於鹿野村中山路與瑞
    景路口查獲丁○○正駕駛上開自用小客車搭載丙○○欲逃離
    現場，乃當場於丙○○身上扣得贓款7,000元、己○○郵政
    儲金金融卡1張、於車內置物箱內扣得梁保福郵政儲金簿1本
    ，於車內丙○○座位前扣得行動電話4支，於車內左前座椅
    夾縫中扣得藏放之贓款5,000元，並於丁○○身上扣得贓款
    1,000元，另於行李箱內乙○○所有皮包內，扣得郵政儲金
    簿5本、國軍退除役官兵輔導委員會印章1枚、退伍除役軍官
    士官退除給與殘障補助金登記表14張等物。
(四)嗣警方經丙○○同意後，於96年7月18日上午10時，至逸軒
    溫泉飯店第218號房追查時，乙○○正在房間內以針筒注射
    靜脈方式，施用第一級毒品海洛因1次，並用衛生紙擦拭殘
    留血液，乙○○見警方敲門，隨即將第一級毒品海洛因丟入
    馬桶中沖走，並經警方在房間化妝檯上，扣得乙○○所有擦
    拭血液衛生紙1張、供施用毒品使用之注射針筒6支 (其中1
    支已使用)，始查悉上情。
二、案經臺東縣警察局關山分局報請臺灣臺東地方法院檢察署檢
    察官偵查起訴。
    理  由
一、本件被告乙○○、丙○○、丁○○所犯係死刑、無期徒刑、
    最輕本刑為3年以上有期徒刑以外之罪，被告於準備程序中
    就被訴事實為有罪之陳述，經告知簡式審判程序之旨，並聽
    取公訴人及被告之意見後，本院合議庭認為適宜而依刑事訴
    訟法第273條之1第1項規定，裁定由受命法官獨任進行簡式
    審判程序，合先敘明。
二、上揭犯罪事實，業據被告乙○○、丙○○、丁○○於警詢、
    偵查中、本院準備程序及審理時坦白承認，核與證人即被害
    人辛○○ (見關警偵字第0960041989號卷『下稱警1989號卷
    』第3宗第1頁至第3頁)、戊○○ (見警1989號卷第2宗第38
    頁至第42頁)、庚○○ (見關警刑字第0950037078號卷『下
    稱警7078號卷』第17頁至第19頁)於警詢時指訴之情節相符
    ，證人葉齡鮮即戊○○之女 (見警1989號卷第43頁至第46頁
    )、及證人許天來即庚○○委託報案之對門鄰居 (見警7078
    號卷第15頁至第16頁)亦於警詢時證述明確，且有郵局監視
    器畫面 (見警1989號卷第3宗第30頁至第34頁、第2宗第49頁
    至第51頁)、郵政存簿儲金提款單 (見警1989號卷第3宗第35
    頁至第36頁、第2宗第54頁至第55頁)、郵局客戶歷史交易清
    單 (見警1989號卷第3宗第8頁)、現場照片26張 (見警1989
    號卷第47頁至第48頁、警7078號卷第80頁至第87頁、關警偵
    字第00960037079號卷『下稱警7079號卷』第8頁至第10頁)
    、涉案位置圖 (見警7078號卷第78頁)、刑案現場測繪圖 (
    見警707 8號卷第79頁)等件附卷可稽，再被告乙○○於96年
    3 月1日赴彰化和美郵局詐領辛○○郵局存款500,000元之提
    款單正面，亦留有被告乙○○之指紋1枚，有內政部警政署
    刑事警察局96年11月1日刑紋字第0960165717號鑑驗書在卷
    足憑 (見警7078號卷第39頁至第43頁)，而被告乙○○為警
    查獲時所採集尿液經送驗結果，確呈嗎啡及可待因陽性反應
    ，亦有慈濟大學濫用藥物檢驗中心檢驗總表 (見毒偵卷第42
    頁)、臺東縣警察局關山分局違反毒品危害防制條例案採驗
    尿液名冊 (見毒偵卷第43頁)各1份附卷可考。此外，復於搜
    索現場扣有被告乙○○所有之注射針筒6支 (其中1支已使用
    ) 、擦拭血液衛生紙1張在卷可資佐證。綜上事證相互參研
    ，足認被告乙○○、丙○○、丁○○之自白與事實相符，本
    案事證明確，被告3人之犯行洵堪認定，應依法論科。
三、按盜用印章與盜用印文為不同之犯罪態樣，盜取他人之印章
    持以蓋用，當然產生該印章之印文，祇成立盜用印章罪，不
    應再論以盜用印文罪，亦非盜用印章行為為盜用印文行為所
    吸收。又一行為觸犯數罪名之想像上競合犯，係指行為人以
    一個意思決定發為一個行為，而侵害數個相同或不同之法益
    ，具備數個犯罪構成要件，成立數個罪名之謂，乃處斷上之
    一罪；此與行為人就同一犯罪構成事實，以單一行為之數個
    舉動接續進行，以實現一個犯罪構成要件，侵害同一法益，
    成立一個罪名之接續犯不同，雖接續犯於犯罪行為完畢之前
    ，其各個舉動與該罪之構成要件相符，但行為人主觀上係以
    其各個舉動僅為全部犯罪行為之一部，而客觀上，亦認係實
    施一個犯罪，是以僅成立一個罪名。最高法院分別著有86
    年臺上字第3295號、71年臺上字第2837號判例可資參照。復
    按海洛因係屬毒品危害防制條例第2條第2項第1款所列之第
    一級毒品，不得非法持用、施用，亦為毒品危害防制條例所
    明定。核被告乙○○就犯罪事實 (一)、(二)部分所為，均
    係犯刑法第320條第1項之普通竊盜罪、刑法第216條、第210
    條之行使偽造私文書罪、刑法第339條第1項之詐欺取財罪；
    就犯罪事實 (四)所為，係犯毒品危害防制條例第10條第1項
    之施用第一級毒品罪。被告丙○○就犯罪事實（二）部分所
    為，係犯刑法第320條第1項之普通竊盜罪、刑法第216條、
    第210條之行使偽造私文書罪及刑法第339條第1項之詐欺取
    財罪；就犯罪事實 (三)部分所為，係犯刑法第320條第1項
    之普通竊盜罪。被告丁○○就犯罪事實 (二)部分所為，係
    犯刑法第320條第1項之普通竊盜罪、刑法第216條、第210
    條之行使偽造私文書罪、刑法第339條第1項之詐欺取財罪。
    被告乙○○於犯罪事實 (一)部分盜用辛○○印章及被告乙○○、丙○○、丁○○於犯罪事實 (二)部分盜用戊○○印
    章之行為，均為偽造辛○○、戊○○提款單私文書之部分行
    為，偽造上開提款單之低度行為，為其行使之高度行為所吸
    收，均不另論罪。又被告乙○○持有第一級毒品海洛因後進
    而施用，其持有之低度行為，應為施用之高度行為所吸收，
    亦不另論罪。再被告乙○○就犯罪事實 (一)及被告乙○○
    、丙○○、丁○○就犯罪事實 (二)所犯詐欺取財及行使偽
    造私文書2罪，均主觀上基於一個詐領被害榮民郵局存款之
    犯意，客觀上亦僅犯一個詐領被害榮民郵局存款之犯行，雖
    數行使偽造私文書詐領存款之行為於同時同地或密切接近之
    時地實施，惟僅侵害同一之法益，各行為之獨立性極為薄弱
    ，依一般社會健全觀念，在時間差距上，難以強行分開，在
    刑法評價上，以視為數個舉動之接續施行，合為包括之一行
    為予以評價，較為合理，依首揭判例意旨，應認屬接續犯，
    而為包括之一罪。被告乙○○與余家棟、「阿明」間就犯罪
    事實 (一)部分，被告乙○○、丙○○、丁○○就犯罪事實
    (二)部分，就竊盜、詐欺及行使偽造私文書3罪間，均有犯
    意聯絡與行為分擔，均為共同正犯。被告乙○○、丙○○、
    丁○○以一詐領被害榮民郵局存款之行為觸犯詐欺取財及行
    使偽造私文書2罪名，為想像競合犯，應依刑法第55條規定
    ，從一重之行使偽造私文書處斷。再被告丙○○、丁○○有
    如犯罪事實欄所載論罪科刑執行情形，有卷附臺灣高等法院
    被告前案紀錄表各1份可按，其受有期徒刑執行完畢後5年以
    內再故意犯本案法定刑為有期徒刑之罪，為累犯，應依刑法
    第47條第1項規定加重其刑。爰審酌被告3人不思努力工作賺
    取正當酬勞，竟因缺錢花用，即貪圖不法利益，夥同他人共
    同竊得被害人辛○○、戊○○等老榮民之印章及郵局存摺，
    進而持以詐領其等之郵局存款，有害社會治安，且詐得金額
    高達3,125,000元，被告丙○○甚而竊取老榮民庚○○之現
    金13,000元，所生危害對該等老榮民而言非輕，兼衡其等犯
    罪之動機、目的、手段、平日生活狀況、智識程度、品行及
    犯後均能坦承犯行，態度尚佳等一切情狀，分別量處如主文
    所示之刑，被告丙○○、丁○○部分，並依刑法第51條第5
    款規定，定其應執行之刑，以示懲儆。末查被告乙○○就犯
    罪犯符合中華民國96年罪犯減刑條例所定之減刑條件，應依
    事實 (一)部分犯行之犯罪時間，係在96年4月24日之前，所
    該條例第2條第1項第3款規定，減其宣告刑2分之1，並定其
    應執行之刑，附此敘明。
四、末按刑法第38條第1項第2款所定得沒收之供犯罪所用或供犯
    罪預備之物，必於犯罪有直接關係者，始屬相當。最高法院
    著有51年臺非字第13號判例可資參照。扣案之被告乙○○所
    有注射針筒6支 (其中1支已使用)，擦拭血液衛生紙1張，為
    被告乙○○所有供施用第一級毒品海洛因所用之物，業據被
    告乙○○供明在卷 (見毒偵卷第31頁、本院96年11月28日審
    判筆錄第4頁)，應依刑法第38條第1項第2款規定沒收之。另
    被告乙○○等人偽造辛○○、戊○○之郵局提款單，業據被
    告提出於上開郵局行使而為郵局所收執，既非屬犯人所有，
    自不在宣告沒收之列 (最高法院43年臺上字第747號、50年
    臺上字第1950號判例意旨參照)，末查扣案之己○○郵政儲
    金金融卡1張、梁保福郵政儲金簿1本，行動電話4支，郵政
    儲金簿5本、國軍退除役官兵輔導委員會印章1枚、退伍除役
    軍官士官退除給與殘障補助金登記表14張等物。與本案犯罪
    無直接關係，依前揭判例意旨，自非屬本案供犯罪所用或供
    犯罪預備之物，不得宣告沒收，併此敘明。
五、據上論斷，應依刑事訴訟法第273條之1第1項、第299條第1
    項前段，刑法第28條、第216條、第210條、第320條第1項、
    第339條第1項、第55條、第51條第5款、第47條第1項、第38
    條第1項第2款，中華民國96年罪犯減刑條例第2條第1項第3
    款、第7條、第11條、第12條，判決如主文。
本案經檢察官甲○○到庭執行職務。
中　　華　　民　　國　　96　　年　　12　　月　　12　　日
                  刑事第四庭    法  官  曾宗欽
以上正本證明與原本無異。
如不服本判決應於收受本判決後10日內向本院提出上訴書狀；上
訴書狀應敘述具體理由。未敘述上訴理由者，應於上訴期間屆滿
後20日內向本院補提理由書狀（均須按他造當事人之人數附繕本
）。「切勿逕送上級法院」。
告訴人或被害人對於本判決如有不服，請書具不服之理由狀，請
求檢察官上訴者，其上訴期間之計算係以檢察官收受判決正本之
日期為準。
                                書記官　沈茜庭
中　　華　　民　　國　　96　　年　　12　　月　　12　　日
附錄本案論罪科刑法條全文：
刑法第210條：
偽造、變造私文書，足以生損害於公眾或他人者，處5年以下有
期徒刑。
刑法第216條:
行使第210條至第215條之文書者，依偽造、變造文書或登載不實
事項或使登載不實事項之規定處斷。
刑法第320條第1項:
意圖為自己或第3人不法之所有，而竊取他人之動產者，為竊盜
罪，處5年以下有期徒刑、拘役或5百元以下罰金。
刑法第339條第1項:
意圖為自己或第3人不法之所有，以詐術使人將本人或第3人之物
交付者，處5年以下有期徒刑、拘役或科或併科1千元以下罰金。
